【裁判字號】    90,台上,4535
【裁判日期】    900725
【裁判案由】    誣告
【裁判全文】
最高法院刑事判決                                九十年度台上字第四五三五號
    上  訴  人  台灣高等法院檢察署檢察官
    被      告  甲○○
    選任辯護人  王玉楚律師
                紀舒青律師
                林家駿律師
右上訴人因被告誣告案件，不服台灣高等法院中華民國八十八年四月二十一日第二審
判決（八十七年度上訴字第五一九九號，起訴案號：台灣台北地方法院檢察署八十六
年度偵字第二四五五二號），提起上訴，本院判決如左：
    主  文
原判決撤銷，發回台灣高等法院。
    理  由
本件原判決以公訴意旨略稱：被告甲○○原係朝乾有限公司（下稱朝乾公司）之職員
，於民國七十一年間受公司指派前往美國子公司GALAXY有限公司（下稱銀河公司）擔
任經理工作，協助朝乾公司推展當地業務，竟利用職務機會，以宣示方式將銀河公司
變更為被告所有；告訴人即朝乾公司之負責人黃清雄乃在美國對被告提起訴訟；詎被
告竟意圖使黃清雄受刑事處罰，而於不詳時地，利用黃清雄事先簽名交由銀河公司對
外行文之空白信紙，偽造七十一年十月十六日黃清雄與被告間之會議紀錄，表明銀河
公司係由朝乾公司與被告各佔一半股份，於八十四年四月八日，持該偽造之會議紀錄
向台灣台中地方法院檢察署誣指黃清雄涉嫌侵占、詐欺，足以生損害於黃清雄；經該
署以無管轄權為由，呈請台灣高等法院檢察署檢察長令轉台灣台北地方法院檢察署偵
辦；嗣經台灣台北地方法院檢察署於八十五年六月十二日偵查終結，並為不起訴處分
確定，因認被告涉有刑法第一百六十九條第一項、第二百十條之罪嫌云云。經審理結
果，認為不能證明被告犯罪，因而撤銷第一審之科刑判決，改判諭知被告無罪，固非
無見。
惟查：(一)原判決雖認定：被告自六十八年度至七十年度於朝乾公司所分配之紅利依序
為新台幣（下同）五萬元、十萬元、六十五萬元（紅利二十萬元、購車款四十五萬元
合計六十五萬元），已為被告供明及告訴人於美國訴訟中所肯認，並據此推論被告於
七十年度所分配之紅利既達六十五萬元，其七十一年度紅利應為約八十萬元（即美金
二萬元），認被告所稱其以該年度紅利移作銀河公司股份，五萬元僅為安家費之辯解
，應堪採信等情，惟告訴人於美國訴訟中僅承認紅利為二十萬元，有告訴人於美國訴
訟中之證詞可按（見原審卷第一一五頁），原審未再訊問告訴人，即以該購車款四十
五萬元亦為該年度紅利之一部分，已嫌率斷；且苟被告於七十年度受分配之紅利確為
六十五萬元，何以七十一年度之紅利亦必能達到八十萬元，其依據何在﹖原審並未調
閱該公司七十一年度之財務報表或傳訊承辦會計之人員，以明究竟，即遽行推斷被告
七十一年度之紅利亦必能達到八十萬元，難謂無證據上理由不備及調查職責未盡之違
法。（二）依被告所提出之七十一年十月十六日會議記錄第二、三項分別記載：「美
國分公司之初期資本額美金肆萬元由總公司負責出資，股份由朝乾和紀先生（被告）
各持百分之五十，甲○○先生任總經理，初期月薪美金一八○○元整，但分公司之註
冊及股份分配，依當地情狀辦理。」「因紀先生七十一年度紅利已移作分公司股本，
故不再分派……」云云（見偵查卷第六頁），似指銀河公司資本總額四萬美金中，其
中二萬美金由被告應得之七十一年度紅利扺付，被告當年度應得之紅利亦不再分配。
惟該會議內容為告訴人所堅詞否認，且依前開會議所載日期以觀，被告於七十一年十
月十六日與告訴人開會協商時，距該年度結束止，既尚有二個多月，朝乾公司當年度
盈虧情形如何﹖其確切數額若干﹖應仍未明確，告訴人與被告雙方有無可能於會議時
，即遽行約定以該不確定數額之紅利扺充被告應繳納之銀河公司股金二萬美元﹖況銀
河公司於七十一年七月即已成立，並已約定持股比例，為被告八十七年二月二十五日
答辯狀所供明（見偵查卷第一九九頁背面），如果無訛，銀河公司於成立時，應已載
明各股東之股權數額，告訴人與被告何以遲至七十一年十月之會議仍在討論分公司之
註冊及股份分配問題，究竟實情為何﹖既關係被告有無偽造該會議紀錄之認定，自有
詳加調查，釐清真相之必要，原判決對此不利於被告之證據未予詳查，亦未說明其證
據取捨之心證理由，遽行判決，亦有職權之調查未盡及判決理由不備之違法。檢察官
上訴意旨執以指摘，為有理由，應認原判決有撤銷發回之原因。
據上論結，應依刑事訴訟法第三百九十七條、第四百零一條，判決如主文。
中      華      民      國     九十     年      七      月    二十五    日
                              最高法院刑事第十一庭
                                  審判長法官  林  增  福
                                        法官  邵  燕  玲
                                        法官  吳  昆  仁
                                        法官  陳  世  雄
                                        法官  謝  俊  雄
      右正本證明與原本無異
                                              書  記  官
中      華      民      國     九十     年      八      月      一      日


司法院資訊處製作；財團法人民間司法改革基金會備份。
